【裁判字號】    94,訴,1956
【裁判日期】    950510
【裁判案由】    勞保
【裁判全文】
臺北高等行政法院判決
                                     94年度訴字第01956號
                              .
原      告  甲○○
被      告  勞工保險局
代  表  人  乙○總經理）住同.
訴訟代理人  丁○○
            丙○○
上列當事人間因勞保事件，原告不服行政院勞工委員會中華民國
94年4 月15日勞訴字第0940000357號訴願決定（發文日期：94年
4月26日），提起行政訴訟。本院判決如下：
    主  文
原告之訴駁回。
訴訟費用由原告負擔。
    事  實
一、事實概要：
    原告原以旭本機械廠股份有限公司為投保單位，參加勞工保
    險為被保險人。原告以其因罹患糖尿病腎病變併尿毒症，於
    民國（下同）93年7 月20日（被告收文日期）申請殘廢給付
    。案經被告審查，以原告於90年11月開始定期血液透析治療
    ，當時即已確定成殘，所請殘廢給付，已逾2 年請求權時效
    ，乃依勞工保險條例第30條規定，以93年8 月11日保給殘字
    第09360512570 號函（下稱原處分）核定所請殘廢給付不予
    給付。原告不服，向勞工保險監理委員會申請審議，經該會
    以93年11月29日93保監審字第3665號審定書駁回後；原告仍
    不服，提起訴願遭決定駁回後，遂提起行政訴訟。
二、兩造聲明：
  (一)原告聲明：
    1.訴願決定、爭議審定及原處分均撤銷。
    2.應命被告作成核付新臺幣（下同）616,000 元之行政處分
      。
    3.訴訟費用由被告負擔。
  (二)被告聲明：如主文所示。
三、兩造之爭點：
  (一)原告主張：
    勞工保險條例第53條、第54條並未規定治療終止日為罹患疾
    病之第1 天起，被告之解釋顯違反母法，有違中央法規標準
    法第5 條第2 款及第6 條規定。勞工保險條例施行細則第78
    條、鈞院91年度訴字第202 號判決及內政部91年1 月22日台
    內社字第0910065166號函釋，洗腎為機能性障害，非屬器質
    性障害，應治療1 年以上始得認殘，行政院勞工委員會86年
    12月19日台86勞保二字第053640號函釋謂洗腎患者依勞工保
    險條例第30條所定得請領日為洗腎第1 天云云，有違行政程
    序法第8 條之信賴保護原則。
  (二)被告主張：
    1.依行政院勞工委員會86年12月19日台86勞保二字第053640
      號函釋略以，洗腎患者實際上對腎臟之治療業已終止，與
      勞工保險條例第53條規定請領殘廢給付須以「治療終止」
      為要件相符，故被保險人罹患慢性腎衰竭，經專科醫師確
      定須長期規則血液透析時認定為殘廢，比照「胸腹部臟器
      機能遺存顯著障害，終身祇能從事輕便工作者」第7 等級
      發給給付，如再併發其他器官障害時，應依綜合審定原則
      評定殘廢等級，惟應扣除因洗腎已領取之殘廢給付日數。
    2.按有關「被保險人罹患尿毒洗腎患者，得否請領殘廢給付
      」乙案，業經被告於86年12月5 日邀請醫學專家開會研商
      ，會議紀錄決議謂：「(一)勞工保險被保險人罹患尿毒洗腎
      者，與會專家均已認定為殘廢，擬比照公務人員保險列入
      給付。(二)被保險人罹患慢性腎衰竭，經專科醫師確定須長
      期規則血液透析治療時，可認定為殘廢。(三)依勞工保險條
      例施行細則第80條規定新增慢性腎衰竭洗腎治療患者比照
      『胸腹部臟器機能遺存顯著障害，終身祇能從事輕便工作
      者』第7 等級發給給付，…。」等語，並經行政院勞工委
      員會86年12月19日台86勞保二字第053640號函釋：「本案
      既經醫學專家會議認為洗腎患者實際上對腎臟之治療業已
      終止，並認定為殘廢，與勞工保險條例第53條規定請領殘
      廢給付須以『治療終止』為要件相符，且為使社會保險一
      致性，邇後罹患尿毒症洗腎患者請領殘廢給付相關問題，
      同意依該項會議決議辦理。」等語。原告因罹患尿毒症，
      於93年7 月20日申請殘廢給付，據所送財團法人仁愛綜合
      醫院（下稱仁愛綜合醫院）93年6 月2 日出具之殘廢診斷
      書記載，原告於90年11月開始規則血液透析治療（洗腎）
      ，每週3 次，則依上開行政院勞工委員會86年12月19日台
      86勞保二字第053640號函釋規定，洗腎患者對腎臟之治療
      業已終止，可認定為殘廢，是原告當時已得請領殘廢給付
      ，惟其遲於93年7 月20日始提出申請，顯已逾勞工保險條
      例第30條規定之2 年請求權時效，被告否准所請，並無不
      合。
    3.至原告所引內政部91年1 月22日台內社字第0910065166號
      函，係內政部就農民健康保險條例所為之解釋，於勞工保
      險給付案件並不適用，自不得比附援引。
    理  由
一、原告主張：勞工保險條例第53條、第54條並未規定治療終止
    日為罹患疾病的第1 天起，被告之解釋顯違反母法，有違中
    央法規標準法第5 條第2 款及第6 條規定。內政部91 年1月
    22日台內社字第0910065166號函釋，洗腎為機能性障害，非
    屬器質性障害，應治療1 年以上始得認殘，行政院勞工委員
    會86年12月19日台86勞保二字第053640號函釋謂洗腎患者依
    勞工保險條例第30條所定得請領日為洗腎第1 天云云，有違
    行政程序法第8 條之信賴保護原則。據此，依行政訴訟法第
    5 條第2 項及勞工保險條例第53條規定，求為判決如聲明所
    示云云。
二、被告則以：本件據原告所送仁愛綜合醫院93年6 月2 日出具
    之殘廢診斷書記載，原告確已於90年11月開始規則血液透析
    治療（洗腎），每週3 次，則依行政院勞工委員會86年12月
    19日台86勞保二字第53640 號函釋，洗腎當時對腎臟之治療
    業已終止，可認定審定成殘，是原告當時已得請求殘廢給付
    ，惟原告遲於93年7 月20日始提出申請，顯已逾勞工保險條
    例第30條規定之2 年請求權時效，所請殘廢給付應不予給付
    ，求為判決駁回原告之訴等語。
三、按勞工保險條例第30條規定：「領取保險給付之請求權，自
    得請領之日起，因2 年間不行使而消滅。」第53條規定：「
    （第1 項）被保險人因普通傷害或罹患普通疾病，經治療終
    止後，如身體遺存障害，適合殘廢給付標準表規定之項目，
    並經保險人自設或特約醫院診斷為永久殘廢者，得按其平均
    月投保薪資，依同表規定之殘廢等級及給付標準，1 次請領
    殘廢補助費，…。（第2 項）被保險人領取普通傷病給付期
    滿，或其所患普通傷病經治療1 年以上尚未痊癒，如身體遺
    存障害，適合殘廢給付標準規定之項目，並經保險人自設或
    特約醫院診斷為永不能復原者，得比照前項規定辦理。」勞
    工保險條例施行細則第77條規定：「本條例第53條及第54條
    第1 項所稱治療終止，指被保險人罹患之傷病，經治療後，
    症狀固定，再行治療仍不能期待其治療效果之狀態。」洗腎
    患者原非勞工保險殘廢給付項目，經被告於86年12月5 日召
    開研商「被保險人罹患尿毒症洗腎者，得否請領殘廢給付」
    會議，會議紀錄決議謂：「(一)勞工保險被保險人罹患尿毒洗
    腎者，與會專家均已認定為殘廢，擬比照公務人員保險列入
    給付。(二)被保險人罹患慢性腎衰竭，經專科醫師確定須長期
    規則血液透析治療時，可認定為殘廢。(三)依勞工保險條例施
    行細則第80條規定新增慢性腎衰竭洗腎治療患者比照『胸腹
    部臟器機能遺存顯著障害，終身祇能從事輕便工作者』第7
    等級發給給付，…。」等語，並經行政院勞工委員會始以86
    年12月19日台86勞保二字第53640 號函釋放寬，該函釋謂：
    「有關勞工保險局陳報之研商『被保險人罹患尿毒洗腎者，
    得否請領殘廢給付』會議記錄及比照公保列入殘廢給付等二
    案。本案既經醫學專家會議認為洗腎患者實際上對腎臟之治
    療業已終止，並認為殘廢，與勞工保險條例第53條規定請領
    殘廢給付須以『治療終止』為要件相符，且為使社會保險給
    付一致性，邇後罹患尿毒症洗腎者請領殘廢給付相關問題，
    同意依該項會議決議辦理。」上開函釋係主管機關勞工委員
    會關於罹患尿毒症洗腎者，得否請領殘廢給付，原非勞工保
    險殘廢給付項目，予以放寬，認為洗腎患者實際上對腎臟之
    治療業已終止，應列為殘廢給付，經核與勞工保險條例第53
    條規定請領殘廢給付須以「治療終止」為要件相符，且係對
    於被保險人有利之解釋，並未違反法律保留原則，行政機關
    辦理相關案件，自得據之適用。
四、原告原為勞工保險之被保險人，於90年11月開始定期血液透
    析治療，於93年7 月20日以其因罹患糖尿病腎病變併尿毒症
    ，檢據向被告申請殘廢給付等情，為兩造所不爭，並有勞工
    保險殘廢給付申請書、仁愛綜合醫院93年6 月2 日出具之勞
    工保險殘廢診斷書附原處分卷可稽，為可確認之事實。
五、經查，原告所檢具之仁愛綜合醫院93年6 月2 日所出具之勞
    工保險殘廢診斷書記載：「傷病名稱：糖尿病腎病變併尿毒
    症。治療經過：…於90年11月因尿毒症開始規則血液透析治
    療，每週3 次」。依前揭行政院勞工委員會86年12月19日台
    86勞保二字第53640 號函釋意旨，洗腎患者實際上對腎臟之
    治療業已終止，並認定為殘廢，是本件原告既經專科醫師確
    定於「90年11月」之時點須長期規則血液透析治療，則對於
    腎臟之治療即屬「治療終止」，當時即已符合於勞工保險條
    例第53條殘廢給付之請領要件，而得請領殘廢給付，原告主
    張：洗腎患者須經治療1 年以上始得認定殘廢云云，顯有誤
    解，自不足採。原告遲至93年7 月20日始提出殘廢給付之申
    請，顯已逾勞工保險條例第30條規定之2 年請求權時效。至
    原告所引內政部91年1 月22日台內社字第0910065166號函釋
    ，係內政部就農民健康保險條例所為之解釋，於勞工保險給
    付案件並不適用，自不得比附援引，併此敘明。
六、綜上所述，原處分否准殘廢給付，並無違誤，爭議審定及訴
    願決定遞予維持，亦無不合，原告訴請如聲明所示，為無理
    由，應予駁回。
據上論結，本件原告之訴為無理由，爰依行政訴訟法第98條第3
項前段，判決如主文。
中    華    民    國    95    年     5    月   10     日
                        第一庭審判長法  官  王立杰
                                    法  官  劉錫賢
                                    法  官  胡方新
上為正本係照原本作成。
如不服本判決，應於送達後20日內，向本院提出上訴狀並表明上
訴理由，如於本判決宣示後送達前提起上訴者，應於判決送達後
20日內補提上訴理由書（須按他造人數附繕本）。
中    華    民    國    95    年     5    月   10     日
                                    書記官  陳幸潔


司法院資訊處製作；財團法人民間司法改革基金會備份。
